臺灣彰化地方法院刑事判決
110年度訴字第693號
公  訴  人  臺灣彰化地方檢察署檢察官
被      告  謝龍輝



上列被告因加重詐欺等案件，經檢察官提起公訴（110年度軍偵
字第26號），本院裁定改行簡式審判程序，判決如下：
    主    文
謝龍輝三人以上共同冒用公務員名義犯詐欺取財罪，處有期徒刑
壹年陸月。
未扣案之犯罪所得新臺幣壹萬柒仟伍佰伍拾元，沒收，於全部或
一部不能沒收或不宜執行沒收時，追徵其價額。
    犯罪事實及理由
一、犯罪事實
    謝龍輝於民國109年11月間某日，加入真實姓名、年籍不詳
    ，綽號「卡比獸」、「怪獸」等人及其他不詳之人所組成詐
    欺集團（涉犯違反組織犯罪防制條例之部分，已由臺灣臺北
    地方法院以110年度訴字第119、206、312、444號判決在案
    ），在該詐欺集團內擔任取款車手之角色。謝龍輝與綽號「
    卡比獸」、「怪獸」及其他不詳之詐欺集團成員意圖為自己
    不法之所有，基於3人以上共同假冒公務員名義犯詐欺取財
    、洗錢之犯意聯絡，由該詐欺集團不詳成員先於109年12月2
    日11時36分許起，撥打電話給謝欣佑，佯稱「其有電信費用
    未繳納之案件，該案件由士林分局警察林名政辦理」等語，
    之後該詐欺集團不詳成員再撥打電話給謝欣佑，並假冒為警
    察林名政而佯稱「其涉嫌洗錢等刑事案件，其帳戶內有不明
    款項，該案件由張清雲檢察官偵辦，電話要轉接給張清雲檢
    察官」等語，該詐欺集團不詳成員遂再假冒為張清雲檢察官
    而向謝欣佑佯稱「其帳戶內之存款係證物，必須將帳戶內之
    存款領出交付保管以供清查，且領款後必須自提款帳戶各抽
    出新臺幣（下同）5,000元作記號，其餘提領款項則放入紙
    袋內以供交付」等語，致謝欣佑陷於錯誤，於109年12月3日
    上午某時，分別自田尾鄉農會帳戶（帳號：00000000000000
    號）提領29萬元現金、自臺灣中小企業銀行帳戶（帳號：00
    000000000號）提領30萬5,000元現金，再各別取出5,000元
    之現金，而將其餘58萬5,000元現金放入紙袋內，復於109年
    12月3日中午某時，將該裝有現金之紙袋，放置在彰化縣田
    尾鄉民生路3段82巷前之加水站，放置後謝欣佑隨即返回其
    位於該加水站附近之住處。又該詐欺集團不詳成員詐欺謝欣
    佑提款之過程中，則由綽號「卡比獸」之人指示謝龍輝至上
    址加水站附近等候，嗣謝欣佑放置該裝有現金之紙袋離去後
    ，謝龍輝即於109年12月3日12時54分許，前往上址加水站拿
    取該裝有現金之紙袋，拿取後謝龍輝再搭乘不知情友人劉丞
    惟（由臺灣彰化地方檢察署【下稱彰化地檢署】檢察官另為
    不起處分）駕駛之車牌號碼000-0000號自用小客車（車內另
    有不知情友人林彥霖【由彰化地檢署檢察官另為不起訴處分
    】）前往高鐵彰化站，謝龍輝再自行搭車前往臺北火車站，
    並於同日某時，在臺北火車站附近之麥當勞速食店廁所，由
    謝龍輝將上開58萬5,000元現金交付予綽號「怪獸」之人，
    以此方式隱匿犯罪所得所在、去向，謝龍輝藉此可獲得1萬7
    ,550元之報酬。
二、證據
（一）被告謝龍輝於警詢、偵查及本院審理時之自白。
（二）證人即告訴人謝欣佑於警詢及偵訊具結之證述。
（三）證人林彥霖於警詢及偵訊之證述。
（四）證人劉丞惟、蕭裕橙於警詢之證述。
（五）路口監視器影像照片、加水站之現場照片。
（六）通聯調閱查詢單、車牌號碼000-0000號自用小客車之車行
      記錄、車輛詳細資料報表。
（七）內政部警政署反詐騙諮詢專線紀錄表。
（八）前揭田尾海豐農會帳戶之交易明細、臺灣中小企業銀行帳
      戶之交易明細。
（九）告訴人提出的台灣之星手機門號通話紀錄及中華電信市話
      通話紀錄。
三、論罪科刑
（一）核被告所為，係犯刑法第339條之4第1項第1、2款之3人以
      上共同冒用公務員名義犯詐欺取財、洗錢防制法第14條第
      1項之洗錢罪。
（二）被告係以1行為同時觸犯加重詐欺取財罪及洗錢罪，為想
      像競合犯，應依刑法第55條前段之規定，從一重之三人以
      上共同冒用公務員名義犯詐欺取財罪處斷。
（三）被告與綽號「卡比獸」、「怪獸」等人及其他真實姓名、
      年籍不詳之詐欺集團成年成員，就上開犯行有犯意聯絡及
      行為分擔，應論以共同正犯。
（四）爰以行為人之責任為基礎，審酌被告不思循正當途徑賺取
      錢財，竟貪圖不法利益，參與詐欺集團，擔任傳遞贓款之
      角色，使詐欺集團其他成員得以隱匿真實身分，減少遭查
      獲之風險，愈使其等肆無忌憚，助長詐欺犯罪之猖獗，破
      壞社會經濟秩序及人際互信基礎，被告與該詐欺集團其他
      成員彼此分工合作，共同詐取告訴人之財物，造成告訴人
      受有財產上之損害，犯後迄今未能與告訴人和解之犯後態
      度，及其參與之情節、犯罪所生損害、暨被告高中肄業之
      智識程度，目前無業，剛找到餐飲業之工作，月薪約2萬
      多元，沒有負債，未婚，沒有子女之家庭生活及經濟狀況
      等一切情狀，量處如主文所示之刑。
四、沒收
    被告於偵查及本院審理時自承：我有拿到收取金額3％即1萬7
    ,550元之報酬等語（見偵卷第353頁、本院卷第180頁），堪
    認其犯罪所得為1萬7,550元，應依刑法第38條之1第1項前段
    之規定宣告沒收之，並依同條第3項之規定，於全部或一部
    不能沒收或不宜執行沒收時，追徵其價額。
五、依刑事訴訟法第273條之1第1項、第299條第1項前段、第310
     條之2、第454條第1項，判決如主文。
六、如不服本判決，得自收受送達之日起20日內，向本院提起上
    訴。
本案經檢察官吳宗達提起公訴，檢察官何金陞、林子翔到庭執行
職務。
中　　華　　民　　國　　110 　年　　11　　月　　9 　　日
                  刑事第八庭  法  官  徐啓惟
以上正本證明與原本無異。
如不服本判決應於收受判決後20日內向本院提出上訴書狀，並應
敘述具體理由；其未敘述上訴理由者，應於上訴期間屆滿後20日
內向本院補提理由書（均須按他造當事人之人數附繕本）「切勿
逕送上級法院」。
告訴人或被害人對於判決如有不服具備理由請求檢察官上訴者，
其上訴期間之計算係以檢察官收受判決正本之日期為準。
中　　華　　民　　國　　110 　年　　11　　月　　9 　　日
                              書記官　林佑儒
附錄論罪科刑條文：
刑法第339條之4第1項
犯第339條詐欺罪而有下列情形之一者，處1年以上7年以下有期
徒刑，得併科1百萬元以下罰金：
一、冒用政府機關或公務員名義犯之。
二、三人以上共同犯之。
三、以廣播電視、電子通訊、網際網路或其他媒體等傳播工具，
    對公眾散布而犯之。
洗錢防制法第14條第1項
有第二條各款所列洗錢行為者，處7年以下有期徒刑，併科新臺
幣5百萬元以下罰金。